【裁判字號】    99,台上,1534
【裁判日期】    990318
【裁判案由】    違反毒品危害防制條例等罪
【裁判全文】
最高法院刑事判決            九十九年度台上字第一五三四號
上  訴  人  甲○○
選任辯護人  宋永祥律師
            蔡其龍律師
上  訴  人  乙○○
            丙○○
上 列一 人
選任辯護人  盧兆民律師
上  訴  人  丁○○  男民國○○年○月○○日生
                    身分證統一編號：Ｚ000000000
                    住台灣省南投縣魚池鄉○○村○○街312
                    號
            戊○○  男民國○○年○月○日生
                    身分證統一編號：Ｚ000000000
                    住台灣省桃園縣平鎮市○○街5號
                    居台灣省南投縣魚池鄉東池村文武巷18之
                    4號
上列上訴人等因違反毒品危害防制條例等罪案件，不服台灣高等
法院台中分院中華民國九十八年十一月十二日第二審判決（九十
八年度上訴字第一三二六號，起訴案號：台灣南投地方法院檢察
署九十七年度偵字第一八０四、二三五一、二四二七、二四二八
、二六五五、二六七０、二八八二、三一七二、三二三八號，九
十七年度少偵字第二號），提起上訴，本院判決如下：
    主  文
原判決關於甲○○、丙○○販賣第一級毒品部分撤銷，發回台灣
高等法院台中分院。
其他上訴駁回。
    理  由
一、撤銷（即甲○○、丙○○販賣第一級毒品）部分：
本件原判決維持第一審關於論處上訴人甲○○、丙○○共同販賣
第一級毒品（即如原判決附表一編號１及原判決事實欄參之二所
示，均累犯，皆依刑法第五十九條酌減其刑後，量處有期徒刑十
五年二月）罪刑部分之判決，駁回甲○○、丙○○各該部分在第
二審之上訴，固非無見。
惟查：(一)、原判決以證人劉鴻平於警詢與第一審中之陳述，雖有
不符情形，但審酌其於警詢之陳述，距案發日較近，當時記憶自
較深刻，可立即反應所知，不致因時隔日久而遺忘案情，且較無
來自甲○○、丙○○或其他成員同庭在場之壓力而出於虛偽不實
之指證，或事後串謀而故為迴護甲○○、丙○○之機會，劉鴻平
又未提及有非基於自由意識陳述之情形，其於警詢中之陳述，應
具有較可信之特別情況，而足以取代審判中之陳述，應有證據能
力（見原判決第十一頁第十六行至第二十五行）。然刑事訴訟法
第一百五十九條之二所謂「其先前之陳述具有較可信之特別情況
，且為證明犯罪事實存否所必要者，得為證據」，必其先前之陳
述經證明具有較可信之特別情況始可，不得單憑證人於警詢時記
憶較新，或證人事後有受人情壓力等因素介入而受影響，即逕謂
於警詢之陳述較為可採，否則將造成因警詢時間順序通常在先，
該審判外陳述之證據價值，反優於審判中經具結、詰問等程序所
為陳述之不當結果。況證人之記憶能力，乃其內在之主觀條件，
何能視為外部之客觀情況，而具有審酌該警詢中陳述特信性之依
據，原判決並未進一步闡述論析。原審就此部分所為之論述，於
法自難謂合。(二)、原判決事實認定甲○○與巫建興（業經判刑確
定）共同於民國九十七年四月十四日，在南投縣埔里鎮「天一飯
店」前，以新台幣（下同）一千元之價格，販賣第一級毒品海洛
因一小包予劉鴻平等情，理由內並說明甲○○前開所為，係犯修
正前毒品危害防制條例第四條第一項之販賣第一級毒品罪（見原
判決第九頁第八行至第十五行、第六十二頁第二十六行至第二十
八行、附表一編號１）。然在甲○○前開行為後，毒品危害防制
條例部分條文已於九十八年五月二十日修正公布，其中第四條第
一項販賣第一級毒品罪之法定刑，由「處死刑、無期徒刑；處無
期徒刑者，得併科新台幣一千萬元以下罰金。」修正為「處死刑
、無期徒刑；處無期徒刑者，得併科新台幣二千萬元以下罰金。
」同條例第十七條第二項並增訂：「犯第四條至第八條之罪於偵
查及審判中均自白者，減輕其刑。」原判決既謂甲○○於偵查及
審判中均自白此部分犯行（見原判決第四十三頁第十行至第十七
行），如果無誤，經比較新舊法，依刑法第二條第一項但書規定
，似以適用現行之新法對甲○○有利，原判決卻認修正前之規定
較有利於甲○○，應適用修正前之毒品危害防制條例（見原判決
第六十二頁第十行至第二十三行），亦難認為適法。(三)、有罪判
決書，應記載對於被告有利之證據不採納之理由，如漏未記載，
即有判決不載理由之違背法令，刑事訴訟法第三百十條第二款、
第三百七十九條第十四款前段分別定有明文。原判決認定丙○○
有與巫建興共同於九十七年四月十六日，在埔里鎮「山王飯店」
前，以一千元之價格，販賣海洛因一小包予劉鴻平之犯行，係以
有巫建興、劉鴻平於警詢及偵查中之陳述，及劉鴻平持用之門號
0000000000號行動電話與巫建興持用之門號0000
000000號行動電話間通話之通訊監察譯文可證，為其主要
論據（見原判決第五十四頁第一行至第五十五頁第七行）。但丙
○○始終均否認有前開販賣海洛因之犯行。而依卷附筆錄所載，
劉鴻平於警詢及偵查中雖指陳其曾於九十七年四月十六日十二時
許，以行動電話與巫建興聯絡交易海洛因後，丙○○即依巫建興
之指示，於同日下午四、五時許在埔里鎮「山王飯店」前，交其
一小包海洛因，並收取價金一千元（見偵字第三一七二號卷第三
宗第五頁、第九頁、第二十八頁、第二十九頁、第三十五頁、第
三十六頁、第一三一頁），然於第一審則證稱：「（九十七年四
月十六日那天）那個人戴全罩式的安全帽騎乘機車拿過來約定地
點給我」、「（那個人有無取下安全帽？）沒有」、「（可否看
得到那個人的臉孔？）看不到」、「（該份警詢筆錄六、七、八
行為何會指認很像編號５號的男子《指丙○○》？）我是看眼睛
的部分很像，從安全帽可以看到該名拿毒品給我的人的眼睛」、
「檢察官要我指認，我是說編號５比較像，所以就指５號」、「
（當時警詢時可否很確定就是編號５號的男子拿毒品給你的？）
我是說很像，我不敢確定」、「（九十七年四月十六日拿毒品的
人與在庭被告丙○○是否相似？）不敢確定，當初是想趕快拿到
毒品，不會特別去注意誰拿來的」、「我確定我是在當天（即九
十七年四月十六日）十二點三十一分後約半小時，我就拿到毒品
」、「我確定（九十七年四月十六日）下午三點多打完電話給巫
建興後，我就沒有再跟他（指巫建興）拿過毒品了」（見第一審
筆錄卷第一宗第二九０頁至第二九四頁）；巫建興於第一審亦陳
稱：「（你有無把毒品寄放在丙○○那邊？）沒有，我毒品都是
寄放在甲○○那邊」、「……平常我就會將毒品交給甲○○……
」、「……我從來沒有寄放（毒品）在丙○○那邊過」、「（何
人拿毒品給劉鴻平的？）我記不起來了……」（見第一審筆錄卷
第一宗第二六五頁、第二六七頁、第二六九頁）；另依卷附劉鴻
平持用之門號0000000000號行動電話與巫建興持用之
門號0000000000號行動電話通話之通訊監察譯文記載
，上開二門號行動電話在九十七年四月十六日十二時三十一分八
秒有下述之通話：「Ｂ（指劉鴻平，下稱劉）：喂，老大喔，你
要來故鄉（埔里）嗎？」、「Ａ（指巫建興，下稱巫）：要啦，
但是還沒啦，在等東西啦」、「Ｂ（劉）：三、四點那邊會來嗎
」、「Ａ（巫）：會啦」、「Ｂ（劉）：那我再打給你」，嗣在
同日十五時三分三十一秒有下述之通話：「Ｂ（劉）：喂，大哥
喔，你在故鄉嗎？」、「Ａ（巫）：沒啦，我等一下拿到東西才
要下去啦」、「Ｂ（劉）：還沒拿到喔！」、「Ａ（巫）：對啦
，等到一肚子火你看看」（見同上偵查卷第三宗第二十三頁）。
則依劉鴻平、巫建興於第一審所述及前開通訊監察譯文記載，該
於九十七年四月十六日交付海洛因予劉鴻平之人，在交付時係戴
著全罩式安全帽，劉鴻平於警詢及偵查中係僅憑該頭戴安全帽者
之眼睛很像丙○○，即指認丙○○係該交付海洛因者，且嗣已表
示不敢確認丙○○究否即係該交付海洛因之人，則劉鴻平先前於
警詢及偵查時之指認是否確實無訛？又巫建興於九十七年四月十
六日十二時三十一分八秒起至同日十五時三分三十一秒止既均在
外地，其又未將毒品寄放在丙○○處，劉鴻平復證陳其於當日中
午十二時許撥打前開行動電話予巫建興約二、三十分鐘後，即已
取得海洛因，則丙○○如何能於斯時幫巫建興交付海洛因予劉鴻
平？上揭劉鴻平、巫建興於第一審之證述，就丙○○前開所辯，
係屬有利之事證，自應詳予查明，乃原審未予究明，對前揭有利
證據如何不足資為有利於丙○○之認定，亦未於理由內為必要之
說明，難謂無理由欠備之違誤。甲○○、丙○○上訴意旨指摘原
判決此部分不當，非無理由。又第三審法院應以第二審判決所確
認之事實為判決基礎，刑事訴訟法第三百九十四條第一項前段定
有明文。原判決上述之違背法令，影響於事實之確定，本院無可
據以為裁判，應將原判決關於甲○○、丙○○販賣第一級毒品部
分撤銷，發回原審法院更為審判。
二、駁回（即甲○○以非法方法剝奪人之行動自由、未經許可寄
藏可發射子彈具有殺傷力之槍枝、三次販賣第二級毒品、一次轉
讓禁藥，及丙○○使人受重傷因而致人於死、未經許可寄藏可發
射子彈具有殺傷力之槍枝，暨上訴人乙○○、丁○○、戊○○犯
行）部分：
(一)、按刑事訴訟法第三百七十七條規定，上訴於第三審法院，非
以判決違背法令為理由，不得為之。是提起第三審上訴，應以原
判決違背法令為理由，係屬法定要件。如果上訴理由書狀並未依
據卷內訴訟資料，具體指摘原判決不適用何種法則或如何適用不
當，或所指摘原判決違法情事，顯與法律規定得為第三審上訴理
由之違法情形，不相適合時，均應認其上訴為違背法律上之程式
，予以駁回。本件甲○○關於以非法方法剝奪人之行動自由、未
經許可寄藏可發射子彈具有殺傷力之槍枝、三次販賣第二級毒品
及一次轉讓禁藥部分之上訴意旨略稱：(1)、甲○○對於所犯如原
判決附表一編號３、４所示之二次販賣第二級毒品甲基安非他命
予丁○○，及如該附表編號５所示之轉讓禁藥予丁○○等人部分
，於偵查及審理中均已自白犯行，原判決未依新修正之毒品危害
防制條例第十七條第二項規定減輕其刑，自有不適用法則之違法
。(2)、甲○○於原審已供陳其係因接獲巫建興之電話後，始前往
幫忙，當時僅有傷害之犯意，並無毆打、強押被害人楊宇丞之行
為，亦未與楊宇丞同車，對巫建興等人事後臨時起意，將楊宇丞
帶往南投縣草屯鎮富林頓汽車旅館（下稱第二現場），既無權反
對，亦無從反對，自與巫建興等人以非法方法剝奪楊宇丞之行動
自由犯行，無犯意聯絡及行為分擔可言，原判決以甲○○未反對
巫建興等人前開所為，即逕認甲○○與巫建興等人共犯該以非法
方法剝奪人之行動自由犯行，復未敘明理由，亦嫌理由不備。(3)
、縱認甲○○有前開以非法方法剝奪人之行動自由犯行，但其僅
係盲目追隨他人犯罪，並非在現場發號施令者，且於巫建興等人
對楊宇丞實行重傷害後，係由其載送楊宇丞至醫院診治，原判決
就甲○○此部分犯行，量處有期徒刑五年六月，實屬過重，尚非
適法。(4)、丙○○於警詢時雖陳稱扣案之仿Walther廠PPK/S型改
造之半自動手槍一支及改造子彈數顆（下稱本件改造槍彈）係由
其與甲○○保管，但嗣於第一審已改稱其因將本件改造槍彈放置
於袋子內，甲○○並不知情，前後供述不一，原審未調查有無其
他證據可資佐證，即僅憑丙○○前揭有瑕疵之陳述，遽論處甲○
○未經許可寄藏可發射子彈具有殺傷力之槍枝罪刑，並難認為適
法。(5)、原判決認定甲○○有如其附表一編號２所示之與巫建興
共同販賣甲基安非他命予王家福，及如該附表編號３、４所示之
單獨販賣甲基安非他命予丁○○二次等犯行，係分別以王家福、
丁○○之證述為其論罪之唯一證據，但王家福於原審時已否認向
甲○○購買甲基安非他命，原審又查無補強證據足證甲○○確有
此部分犯行，遽行判決，顯屬違法。(6)、證人丁○○於警詢時雖
供陳其曾向巫建興購買甲基安非他命，因巫建興嫌其所購毒品數
量太少，要其轉向甲○○購買。但依卷附甲○○於九十七年四月
十八日下午以持用之門號0000000000號行動電話，與
巫建興持用之門號0000000000號行動電話通話內容所
載，巫建興當時尚詢問甲○○「你帶來的那兩個少年ㄟ（指丁○
○、戊○○），是有吃『糖果』（指甲基安非他命）喔」，足見
巫建興斯時仍不知丁○○等人施用甲基安非他命，況丁○○於九
十七年四月十六日及同年月十七日尚須向甲○○購買甲基安非他
命，何以甲○○於同年月十八日即願意無償轉讓甲基安非他命予
丁○○施用，顯與常理不符，益見丁○○前揭供述並非實在，原
審仍採為判決之依據，於法自有未合。乙○○上訴意旨略以：丙
○○、丁○○、戊○○於警詢、偵查及第一審中之陳述，前後不
一致，顯在隱瞞真相，請予查明。丁○○上訴意旨略以：(1)、丁
○○係受巫建興、甲○○之邀而前往教訓楊宇丞，與楊宇丞又素
無糾紛，對楊宇丞僅有傷害之意思，並無使其受重傷害之犯意，
況丁○○祇於南投縣國姓鄉北山村舊台十四線公路附近某不詳處
所（下稱第一現場）有傷害楊宇丞之行為，且僅以棍棒毆打楊宇
丞之腿部，客觀上亦無傷害楊宇丞致死之預見，原判決認定丁○
○有使人受重傷，因而致人於死之犯行，實屬違誤。(2)、丁○○
自警詢時起即均坦承犯行，犯後態度甚佳，犯案時復甫滿十八歲
，且父已過世，母又離家，家中尚有幼女及年老祖母待其照顧，
請予從輕量刑。戊○○上訴意旨略以：(1)、戊○○與楊宇丞既不
相識，彼此亦無怨隙，僅係受邀前往教訓楊宇丞，並祇毆打楊宇
丞之腿部，雖甲○○、巫建興於警詢時曾指證戊○○於第一現場
時，有持棍棒毆打楊宇丞之頭部，但該二證人均有犯罪前科，似
有將其等犯行推卸予戊○○之嫌，原審遽採甲○○、巫建興前開
證詞為證，於法尚有未合。(2)、戊○○犯後已深感後悔，其家屬
亦將與楊宇丞家人洽談和解之事，請予從輕量刑云云。
惟查：原判決綜合全案卷證資料，本於事實審法院職權之推理作
用，認定甲○○有其事實欄貳之二所載之傷害、以非法方法剝奪
人之行動自由等犯行，事實欄貳之三所載一次之未經許可寄藏本
件改造槍彈犯行，及事實欄參之一所載販賣甲基安非他命予王家
福、販賣甲基安非他命予丁○○二次、轉讓禁藥予丁○○一次等
犯行；乙○○有其事實欄貳之二所載之傷害、以非法方法剝奪人
之行動自由等犯行；丁○○有其事實欄貳之二所載之以非法方法
剝奪人之行動自由、使人受重傷因而致人於死等犯行，及事實欄
貳之三所載之未經許可寄藏本件改造槍彈犯行；戊○○有其事實
欄貳之二所載以非法方法剝奪人之行動自由及使人受重傷因而致
人於死等犯行。因而撤銷第一審關於甲○○販賣第二級毒品予王
家福、轉讓禁藥等部分之不當科刑判決，改判仍論處甲○○共同
販賣第二級毒品（即如原判決附表一編號２所示，累犯，依刑法
第五十九條酌減其刑後，量處有期徒刑三年七月），及變更起訴
法條，依想像競合犯從一重論處甲○○共同明知為禁藥而轉讓（
即如原判決附表一編號５所示，累犯，量處有期徒刑七月）等罪
刑。另維持第一審關於依想像競合犯從一重論處甲○○成年人與
少年共同以非法方法剝奪人之行動自由（累犯，與傷害想像競合
）、未經許可共同寄藏可發射子彈具有殺傷力之改造手槍（累犯
，與未經許可共同寄藏子彈想像競合），及販賣第二級毒品二罪
（即如原判決附表一編號３、４所示，均累犯，皆依刑法第五十
九條酌減其刑後，分別量處有期徒刑三年八月、三年七月）等罪
刑；依想像競合犯從一重論處乙○○成年人與少年共同以非法方
法，剝奪人之行動自由（累犯，與傷害想像競合）罪刑；依想像
競合犯從一重論處丁○○共同使人受重傷，因而致人於死（量處
有期徒刑七年六月，與以非法方法剝奪人之行動自由想像競合）
、未經許可寄藏可發射子彈具有殺傷力之改造手槍（與未經許可
共同寄藏子彈想像競合）等罪刑；依想像競合犯從一重論處戊○
○共同使人受重傷，因而致人於死（量處有期徒刑七年六月，與
以非法方法剝奪人之行動自由想像競合）罪刑等部分之判決。駁
回甲○○、乙○○、丁○○及戊○○前揭各該部分在第二審之上
訴，已依據卷內資料，說明其所憑之證據及認定之理由。所為論
斷，亦俱有卷證資料可資覆按。對於依憑甲○○之供述，丁○○
、戊○○、丙○○及少年王○○（七十九年十二月間出生，名字
及出生日期均詳卷，另由少年法庭審理）之陳述，本件甲○○於
接獲巫建興欲毆打楊宇丞之電話後，即通知丁○○，命其尋找幫
手、準備棍棒，並指示丙○○開車前往丁○○住處接載丁○○、
戊○○及少年王○○，嗣並駕車搭載丙○○、丁○○、戊○○及
少年王○○到達第一現場，且楊宇丞在第一現場被巫建興等人毆
打後，又遭丁○○、丙○○以不法腕力，強行押上巫建興所駕車
輛，並載往第二現場接續毆打，甲○○既均在場，於聽聞巫建興
指示轉換地點持續毆打楊宇丞後，復未表示反對，且趨車同往第
二現場，並接受分配住進富林頓汽車旅館八００三號房，如何已
足認定甲○○與巫建興、乙○○、丙○○、丁○○、戊○○及少
年王○○等人，就以非法方法剝奪楊宇丞之行動自由之犯行有犯
意之聯絡；依據甲○○於警詢、偵查中之自白，丙○○在警詢、
偵查中之陳述，卷附內政部警政署刑事警察局槍彈鑑定書、函及
照片，暨扣案之本件改造槍彈，如何之堪認甲○○確有未經許可
寄藏可發射子彈具有殺傷力之槍枝犯行；丙○○嗣於第一審改稱
其因將本件改造槍彈放置於袋子內，甲○○並不知情云云，如何
之不足採信；憑據甲○○於警詢或偵查時之自白，巫建興於警詢
、丁○○於警詢、偵查及第一審、戊○○於偵查中之陳述，證人
王家福於警詢及偵查之證詞，暨卷附王家福以甲○○持用之門號
0000000000號行動電話與巫建興持用之門號0000
000000號行動電話通話之通訊監察譯文，如何足堪認定甲
○○有如原判決附表一編號２所示之與巫建興共同販賣甲基安非
他命予王家福，及如該附表編號３、４所示之單獨販賣甲基安非
他命予丁○○二次等犯行；王家福嗣於原審改稱未向甲○○購買
甲基安非他命云云，如何之無足採憑；依丙○○、甲○○、巫建
興之供述，證人楊惠環之證詞，卷附中山醫學大學附設醫院病理
科鑑定報告書及鑑定人覆函，丁○○、戊○○於第一現場聽聞巫
建興喝令在場之人打斷楊宇丞腳部之言詞後，其等猶分持球棒、
鐵管毆擊楊宇丞之頭部，楊宇丞並因此受有左側顱骨凹陷骨折等
傷害，如何之足堪認定丁○○、戊○○確有對楊宇丞重傷害之故
意；丁○○、戊○○諉稱其等僅毆打楊宇丞之腳部云云，如何之
俱不足採信；頭部為身體之要害部位，以堅實之棍棒、鐵管等物
對頭部毆擊，足以致人於死，如何為丁○○、戊○○客觀上所能
預見，而應就此死亡加重結果負其責任。亦皆已詳加說明。甲○
○、乙○○、丁○○、戊○○上訴意旨對原審前揭之論斷，究有
何違背經驗法則或論理法則之違法情形，並未依據卷內資料為具
體之指摘，甲○○上訴意旨(2)、(4)、(5)，丁○○上訴意旨(1)，戊
○○上訴意旨(1)，仍分執前揭陳詞，據以指摘原判決為違背法令
，係以自己之說詞，對原審採證認事之適法職權行使，並已於判
決內說明之事項，漫事指摘，復為單純之事實上爭辯，依首開說
明，自非適法之第三審上訴理由。且查：(1)、九十八年五月二十
日修正公布之毒品危害防制條例第十七條第二項規定「犯第四條
至第八條之罪於偵查及審判中均自白者，減輕其刑。」係指犯該
條例第四條至第八條之罪，且於偵查及審判中均有自白犯罪者，
始有該規定之適用。依卷附筆錄所載，甲○○就如原判決附表一
編號３、４所示販賣甲基安非他命予丁○○之各犯罪事實，於第
一審及原審中均未自白（見第一審筆錄卷第一宗第四十一頁；原
審卷第一宗第二八二頁），且原判決認甲○○所為如其附表一編
號５所示之轉讓甲基安非他命予丁○○等人犯行，係犯藥事法第
八十三條第一項之罪，甲○○此部分所為，均與上開毒品危害防
制條例第十七條第二項之規定不合，即無該條文之適用。原判決
就甲○○所犯此部分犯行，未依前揭條文減輕其刑，尚無甲○○
上訴意旨(1)所指之違法。(2)、關於刑之量定，係實體法賦予法院
得依職權裁量之事項，苟已以行為人之責任為基礎，審酌刑法第
五十七條各款所列事項而未逾越法律所規定之範圍，或濫用其權
限，即不得任意指摘為違法，以為第三審上訴之理由。原審以第
一審如何已依據前揭規定，就刑法第五十七條各款所列事項，審
酌甲○○所犯以非法方法剝奪人之行動自由罪之一切情狀，就該
罪於法定刑內量處適當之刑，亦未逾越法定刑度，認無不當之處
而予維持，已敘明其理由（見原判決第六十八頁第十九行至第六
十九頁第十三行、第七十一頁第十五行至第十七行）。此乃事實
審法院職權之適法行使，並未逾越法律所規定之範圍或濫用其權
限。甲○○上訴意旨(3)就原審前開量刑泛言過重，係以自己之說
詞，任意指摘，亦非適法之第三審上訴理由。(3)、證據之取捨及
證據之證明力如何，由事實審法院依其調查證據所得心證，本其
確信自由判斷，茍不違反經驗法則或論理法則，即難遽指違法。
依卷內資料，丁○○係於如原判決附表一編號３、４所示之九十
七年四月十六日、同年月十七日，分別以八千元及四千元各向甲
○○購買甲基安非他命一次。而巫建興係於同年月十八日上午十
一時三十八分許，始決意傷害楊宇丞，隨後即邀集乙○○、甲○
○、丙○○、丁○○、戊○○及少年王○○等人至第一現場，共
同對楊宇丞施以傷害或重傷害，並以非法方法剝奪楊宇丞之行動
自由，強行將楊宇丞押至第二現場，續行毆打，迨至同日下午三
時許，始將楊宇丞送回住處。巫建興則於同日下午三時六分許，
以所持用之門號0000000000號行動電話撥打予甲○○
持用之門號0000000000號行動電話，向甲○○詢問「
你帶來的那兩個少年ㄟ（指丁○○、戊○○等），是有吃『糖果
』（指甲基安非他命）喔」，於甲○○答稱「對，對，那阿弟的
人」後，巫建興即表示「我跟你講，如果有的話，你要再拿給他
們耶，那個交給你處理了喔」。原判決依上揭事證，論斷巫建興
為酬謝丁○○、戊○○、少年王○○參與毆打楊宇丞，因得知丁
○○等人有施用甲基安非他命，乃指示甲○○免費提供甲基安非
他命予丁○○等人施用，甲○○始於九十七年四月十八日下午四
時許，無償轉讓甲基安非他命予丁○○等人。經核所為論斷，與
經驗法則或論理法則並無違背，與丁○○於警詢時所陳其曾向巫
建興購買甲基安非他命等語，亦無矛盾，且此係事實審法院依憑
卷證資料所為判斷之適法職權行使，自不得任意指為違法。(4)、
證人之陳述有部分前後不符，或相互間有所歧異時，究竟何者為
可採，法院仍得本其合理之心證予以斟酌，非謂一有不符或矛盾
，即應認其全部均為不可採信，茍其對基本事實之陳述，與真實
性無礙時，則仍非不得予以採信。丙○○、丁○○及戊○○於警
詢、偵查及第一審中關於枝節性事項之陳述，雖有部分差異，但
其等對於基本事實之陳述，則均相符合，而與真實性無礙，原審
已綜合全卷資料，敘明其取捨證據之理由，此乃事實審法院採證
認事職權之適法行使。乙○○上訴意旨依其個人之說詞，漫事指
摘，並非適法之第三審上訴理由。至丁○○上訴意旨(2)泛稱：其
自警詢時起均已坦承犯行，犯後態度甚佳，犯案時復甫滿十八歲
，且父已過世，母又離家，家中尚有幼女及年老祖母待其照顧，
請予從輕量刑；戊○○上訴意旨(2)泛言：其犯後已深感後悔，家
屬亦將與楊宇丞之家人洽談和解，請予從輕量刑各云云，則未依
據卷內資料，具體指摘原判決有如何違背法令之情形，且本院此
部分係為程序判決，亦屬無從審酌。綜上所述，甲○○關於以非
法方法剝奪人之行動自由、未經許可寄藏可發射子彈具有殺傷力
之槍枝、三次販賣第二級毒品、一次轉讓禁藥部分及乙○○、丁
○○、戊○○之上訴意旨所指，均與法律規定得為第三審上訴理
由之違法情形不相適合，其等之前開上訴違背法律上之程式，均
應予駁回。原判決認甲○○、乙○○想像競合犯傷害罪部分，核
屬刑事訴訟法第三百七十六條第一款所列不得上訴於第三審法院
之罪名，想像競合之以非法方法剝奪人之行動自由重罪部分，甲
○○、乙○○之上訴既不合法，無從為實體上審理，傷害輕罪部
分，自亦無從適用審判不可分原則，併同為實體上審判，亦應從
程序上予以駁回。
(二)、上訴得對於判決之一部為之，未聲明為一部者，視為全部上
訴，刑事訴訟法第三百四十八條第一項定有明文。丙○○對原判
決不服，提起第三審上訴，未聲明為一部上訴，依前開規定，應
視為全部上訴（即關於使人受重傷，因而致人於死及未經許可寄
藏可發射子彈具有殺傷力之槍枝部分視為已上訴）。又第三審上
訴書狀，應敘述上訴之理由，其未敘述者，得於提起上訴後十日
內補提理由書於原審法院，已逾上述期間，而於第三審法院未判
決前仍未提出上訴理由書狀者，第三審法院應以判決駁回之，刑
事訴訟法第三百八十二條第一項、第三百九十五條後段規定甚明
。本件關於丙○○使人受重傷，因而致人於死及未經許可寄藏可
發射子彈具有殺傷力之槍枝部分，丙○○不服原審判決，於九十
八年十一月二十七日提起上訴，並未敘述理由，迄今逾期已久，
於本院未判決前仍未提出，依上開規定，其此部分上訴自非合法
，亦應予駁回。
據上論結，應依刑事訴訟法第三百九十五條、第三百九十七條、
第四百零一條，判決如主文。
中    華    民    國  九十九  年    三    月   十八   日
                      最高法院刑事第六庭
                          審判長法官  謝  俊  雄
                                法官  陳  世  雄
                                法官  魏  新  和
                                法官  吳  信  銘
                                法官  徐  文  亮
本件正本證明與原本無異
                                      書  記  官
中    華    民    國  九十九  年    三    月   十九   日
                                                      v

司法院資訊處製作；財團法人民間司法改革基金會備份。
